臺灣臺東地方法院民事判決　九十二年度訴字第二四三號
　　原　　　告　漢山實業股份有限公司
　　法定代理人　甲○○
　　訴訟代理人　丙○○
　　被　　　告　乙○○
　　訴訟代理人　丁○○
右當事人間請求損害賠償事件，本院於民國九十三年十二月八日言詞辯論終結，判決
如下：
    主    文
被告應給付原告新臺幣伍萬貳仟零柒拾柒元，及自民國九十二年十二月二十一日起至
清償日止按年息百分之五計算之利息。
原告其餘之訴駁回。
訴訟費用由被告負擔十分之一，餘由原告負擔。
本判決原告勝訴部分得假執行；但被告如以新臺幣伍萬貳仟元預供擔保，免為假執行
。
原告其餘假執行之聲請駁回。
    事實及理由
一、原告主張：原告依民國七十年七月二十五日原告公司七十年度第一次股東會議決
    議，委任被告全權處理原告台東廠全般營業業務，一切收入及支出，統由被告統
    收統支之，嗣兩造於返還經營權事件調解程序中，被告承諾在九十一年一月三十
    一日前返還台東廠經營權及設備予原告，惟被告藉故遲延，原告迫不得已再聲請
    鈞院強制執行，被告方於九十二年六月三日將台東廠點交予原告接收，然點交時
    有多項設備短缺或損壞，雖經原告以存證信函通知被告換新或維修，惟被告皆不
    置理，原告只得自行招商整修或換新，共費新臺幣（下同）五十二萬零七百七十
    二元，上開耗費乃因被告未盡受任之義務致原告受有損害，依民法第五百四十四
    條規定，自應由被告負損害賠償責任等語。並聲明：被告應給付原告五十二萬零
    七百七十二元及自起訴狀繕本送達被告之翌日（即九十二年十二月二十一日）起
    至清償日止，按年息百分之五計算之利息暨願供擔保，請准宣告假執行。
二、被告則以：原告公司七十年度第一次股東會議決議是要將台東廠出租給被告經營
    ，每月租金七萬五千元，再原告所提工廠設備之修復購補，皆屬機具設備之自然
    損耗，依行政院所公布之固定資產耐用年數表，有關煤氣、天然氣及石油氣之製
    造及供氣設備其耐用年限為九年，則系爭台東廠之設備早已超過折舊年限，且上
    開股東會記錄記載之損害換新，係指人為破壞時要換新而不是指自然損耗要換新
    ，被告當初點交台東廠予原告時，是在營運中點交的，並非停工後才交給原告，
    可見機器設備都在堪用狀態等語，資為抗辯。並聲明：原告之訴駁回，如受不利
    之判決，願供擔保請准免為假執行。
三、本件原告依原告公司七十年度第一次股東會議決議，將原告之台東廠交由被告全
    權處理全般營業業務，約定一切收入及支出，皆由被告統收統支之，嗣兩造於本
    院九十年度調字第八號調解程序中達成調解，被告承諾在九十一年一月三十一日
    前將原告台東廠之設備交還原告經營，惟被告遲延點交工廠設備予原告，經原告
    聲請本院強制執行後，方於九十二年六月三日點交完畢，嗣原告再以點交時有多
    項設備短缺或損壞為由，函請被告維修換新，被告均不置理，原告遂自行招商整
    修購補，共費五十二萬零七百七十二元之事實，有原告公司七十年度第一次股東
    會議記錄、本院九十年度調字第八號調解程序筆錄、本院民事執行處九十二年五
    月二十二日東院瑜九十二執誠二○九九字第二三六五六號通知、點交接收記錄、
    存證信函及收件回執、損害賠償金額統計表及所附單據等件在卷可稽，復為兩造
    所不爭，應堪信為真實。是本件所應審究者，厥為被告應否負民法第五百四十
    四條第一項所定之受任人損害賠償責任？損害賠償之範圍為何等情為斷。
四、經查：
（一）按受任人處理委任事務，應依委任人之指示，並與處理自己事務為同一之注意
      ，其受有報酬者，應以善良管理人之注意為之。受任人因處理委任事務有過失
      ，或因逾越權限之行為所生之損害，對於委任人應負賠償之責。民法第五百三
      十五條、第五百四十四條分別定有明文。準此：
    　１、本件原告依原告公司七十年度第一次股東會議決議，委任被告全權處理台
      　　東廠全般營業業務，已見前述，被告抗辯係出租台東廠予被告經營云云，
        　與上開股東會決議第四項所載：被告乃公司副總經理非是外人，不以出租
        　方式承租，是以公司委任被告全權處理台東廠全般營業業務等語不符，且
        　被告本為原告公司之股東兼副總經理，與公司間本有委任關係，再被告就
        　該廠業務，多年來亦皆以公司名義對外營業，申報稅捐亦以公司名義為之
        　，有財政部臺灣省南區國稅局臺東縣分局函在卷可佐，此核與租賃之法律
        　關係已屬有別，顯見原告上開股東會決議，係就公司內部經營權之分工決
        　議由被告一人統籌負責，被告亦已允受，雙方間存有委任關係至明，再上
        　揭股東會決議第一項雖載明委任被告處理台東廠全般營業業務至七十二年
        　三月三十一日止，然原告亦自認因大家都沒有異議，所以繼續授權下去等
        　語，（見本院卷第二宗第五十二頁）被告對原告此部分之主張復表示沒有
        　意見（見本院卷第二宗第五十六頁），則原告主張兩造間存有委任關係，
        　由被告一人負台東廠全般營運之責等語，自堪信為真實。
    　２、原告又主張依上開股東會決議，原告公司台東廠一切收入及支出如機器保
    　　　養、廠房維護、損害換新及其他有關原告公司之任何費用皆由被告統收統
    　　　支之。被告對此亦不爭執，則被告受任處理原告台東廠全般營業業務，自
　　　　　負有該廠機器保養、廠房維護及損害換新之義務，以保持台東廠之正常運
　　　　　作；再依卷附之九十二年六月三日本院東院瑜九十二執誠二○九九字第二
　　　　　三六五六號強制執行案件點交接收記錄（見本院卷第一宗第二十三頁）觀
　　　　　之，原告既自認點交記錄附表所示項目係當時設廠時購買的設備，被告對
　　　　　此亦不爭執（見本院卷第一宗第六十九頁），則上開設備之維修保養，自
　　　　　屬被告上開受任處理事務之範圍。被告於九十二年六月三日將台東廠點交
　　　　　原告，自應依上揭法條規定，盡善良管理人注意義務，將合於通常效用之
　　　　　機器設備交還原告，自無疑義。被告雖抗辯自七十年至九十二年經營原告
　　　　　台東廠長達二十二年，歷經多次天災及自然侵害，如不盡善良管理人之義
　　　　　務，台東廠豈能正常運作至九十二年三月底，其機器設備均在堪用狀態云
　　　　　云，然上開九十二年六月三日點交記錄已載明機器設備有多項腐蝕未修護
　　　　　或不見未點交等情事，復為兩造所不爭，而此等事實縱係自然損耗而非人
　　　　　為破壞，亦係被告未盡善良管理人之注意義務，依前揭契約內容作隨時維
　　　　　修保養所致，由此可見，被告處理委任事務應有過失極為灼然。原告主張
　　　　　被告應負民法第五百四十四條規定之損害賠償責任，自屬有據。被告上開
　　　　　辯解與事實不符，不足採信。
（二）按負損害賠償責任者，除法律另有規定或契約另有訂定外，應回復他方損害發
      生前之原狀。應回復原狀者，如經債權人定相當期限催告後，逾期不為回復時
      ，債權人得請求以金錢賠償其損害。民法第二百十三條第一項、第二百十四條
      亦有明定。經查：
    　１、本件被告應負受任人之損害賠償責任已如前述，自應依上揭法條規定，回
      　　復系爭機器設備之原狀，原告主張台東廠點交時，有多項機器設備短缺損
        　壞，經於九十二年八月五日以臺東博愛路郵局第六六號存證信函通知被告
        　表示意見，被告皆不置理等情，有上開存證信函附卷足憑，且為被告所不
        　爭，則原告依前揭法條規定，自行招商修復換補，並請求被告以金錢賠償
        　其損害，自屬於法有據，應堪採信。
    　２、原告請求被告賠償機器設備修護換補共十八項計五十二萬零七百七十二元
    　　　整，有損害賠償金額統計表及所附之統一發票、估價單、收據等件在卷可
  　　　　佐，被告對此亦不爭執，應可信為真實。被告除抗辯原告要求被告點交之
        　機器設備皆為六十九年購入之設備，被告負責經營二十二年，已攤提折舊
        　多年，有上開國稅局函附報表可證，被告二十餘年來辛辛苦苦維持這些幾
        　無價值之機器設備，已誠屬不易，原告豈能要求被告交出像當年一樣全新
        　性能的設備（見本院卷第二宗第三四頁），並抗辯稱應依行政院訂定之固
        　定資產耐用年數表折舊等語（見本院卷第一宗第一二七頁），查前揭法條
        　所定之回復原狀，係指回復損害發生前之原狀，如修理材料以新品換舊品
        　，自應予折舊。（最高法院七十七年度第九次民事庭總會決議參照）本件
        　原告既同意將前述損害賠償金額統計表內所列之十八項請求之工資及零件
        　費用都予以算入折舊（見言詞辯論筆錄），被告對請求之項目金額復不爭
        　執已如上述，則依行政院臺（八六）財字第五二○五三號、臺（四五）財
        　字第四一八○號令公布之固定資產耐用年數表及固定資產折舊率表所示，
        　煤氣、天然氣及石油氣之製造及供氣設備耐用年數為九年，按定率遞減法
        　計算折舊，每年折舊率為千分之二二六，系爭機器設備係原告公司成立時
        　所購置為兩造所是認，而原告公司設立於六十九年，亦有公司基本資料查
        　詢單附卷可考，被告抗辯系爭機器設備已逾折舊年限亦是事實，然按採用
        　定率遞減法者，其最後一年度之未折減餘額，以等於成本十分之一為合度
  　      。所得稅法第五十四條第三項定有明文。本件新品之折舊，依上述說明，
    　    自以總額五十二萬零七百七十二元之十分之一即五萬二千零七十七元為合
      　  度。
五、綜上所述，原告依前揭事實，主張被告應負民法第五百四十四條受任人之損害賠
    償責任於請求五萬二千零七十七元及法定遲延利息之範圍內為有理由，應予准許
    。逾此之請求，於法有違，應予駁回。兩造皆陳明願供擔保請准宣告假執行或免
    為假執行，就原告勝訴部分，依民事訴訟法第三百八十九條第一項第五款規定，
    應依職權宣告假執行，至原告敗訴部分，假執行之聲請亦失所附麗，應予駁回。
    被告請求供擔保免為假執行部分，經核無不合，爰酌定相當金額准許之。
六、據上論結，原告之訴一部有理由，一部無理由，依民事訴訟法第七十九條、第三
    百八十九條第一項第五款、第三百九十二條第二項判決如主文。
中　　　華　　　民　　　國　　九十三　　年　　 十二　　 月　　二十二　　日
                                    臺灣臺東地方法院民事庭
                                        審判長法　官　王漢章
                                              法　官　簡芳潔
　　　　　　　　　　　　　　　　　　　　　　　法　官　曾宗欽
右為正本係照原本作成。
如對本判決上訴須於判決送達後廿日內向本院提出上訴狀。
中　　　華　　　民　　　國　　九十三　　年　　 十二　　 月　　二十二　　日
~B法院書記官　陳敏捷
